【裁判字號】    95,易,1111
【裁判日期】    950821
【裁判案由】    傷害
【裁判全文】
臺灣臺中地方法院刑事判決      九十五年度易字第一一一一號
公  訴  人  臺灣臺中地方法院檢察署檢察官
被      告  甲○○
            丙○○
                      號
上列被告因傷害案件，經檢察官提起公訴（九十四年度偵字第一
四００六號），本院判決如下：
    主    文
甲○○、丙○○共同傷害人之身體，各處有期徒刑伍月，如易科
罰金，均以銀元參佰元即新臺幣玖佰元折算壹日。
    犯罪事實
一、丙○○與乙○○各自騎乘機車於民國九十四年七月二十一日
    下午四時許，在台中縣新社鄉○○街，因超車而發生糾紛，
    事後雙方在丙○○之友即甲○○位在台中縣新社鄉○○村○○○街七一號之住處達成和解。惟甲○○因不滿乙○○於和
    解時對他態度不佳，竟萌生普通傷害之犯意，而邀丙○○及
    四、五名真實姓名年籍不詳之成年友人基於共同犯意之聯絡
    ，分持安全帽、鋁棒、球棒及金屬管等物為工具（均無扣案
    ），於九十四年七月二十二日晚間十一時許，前往台中縣新
    社鄉○○街三五一號乙○○住處，共同毆打乙○○，致其受
    有頭皮裂傷六公分、輕度腦震盪及左腋下、左腰、右腰、左
    手肘多處瘀血、挫傷等傷害。
二、案經乙○○訴由台中縣警察局豐原分局報請臺灣臺中地方法
    院檢察署檢察官偵查起訴。
    理    由
一、訊據被告等雖不爭執丙○○有與告訴人乙○○發生前開行車
    糾紛，而在被告甲○○之住處達成和解，且於九十四年七月
    二十二日晚間十一時許，也有經過告訴人之住處，及告訴人
    於上述時地遭人毆打成傷等情節，然均矢口否認上開傷害之
    犯行，皆辯稱當時只有從告訴人之住處經過，絕無毆打告訴
    人，與毆打告訴人者也無關聯云云。經查：
    (一)告訴人與被告丙○○於前述時地發生行車糾紛，雙方後來
      在被告甲○○之住處談判，翌日晚間十一時許，即有被告
      二人及其他四、五名真實姓名年籍不詳之成年人分持安全
      帽、鋁棒等物，前往告訴人之住處毆打告訴人，致其受有
      上述傷害等情節，業據告訴人於檢察官訊問時結證在卷，
      並提出與其證詞相符之東勢鎮農會附設農民醫院診斷證明
      書一紙附卷可稽；且告訴人上開於偵查中向檢察官所為之
      陳述，核無顯不可信之情況，自得為證據。
    (二)又被告甲○○曾於警詢時自承因告訴人在其住處與丙○○
      和解時，對他態度不佳，所以他才邀集友人分持鋁棒、球
      棒及金屬管等物，於翌日晚間前去教訓告訴人等語。由於
      被告甲○○上開自白核與告訴人前揭證述之情節相符，而
      足認屬實，自可採為證據。故被告甲○○確有邀集四、五
      名真實姓名年籍不詳之成年友人共同毆打告訴人之犯行，
      已明確無疑。
    (三)再者，被告丙○○於警詢中也坦承當時甲○○打手機給他
      ，在電話中邀他外出尋找友人一起毆打告訴人，其後他與
      被告甲○○在台中縣東勢鎮一家網咖店前會合，後來他再
      乘坐被告甲○○之友人所騎乘之機車前往告訴人住處等語
      。上述自白因與前開被告甲○○不滿告訴人先前和解時之
      態度，遂夥同友人共同毆打告訴人等事實相符，故亦可採
      為證據。且由是足見被告丙○○於事前即知悉其等聚合之
      目的，進而與被告甲○○及其友人同行。本院因此採信告
      訴人上開於檢察官訊問時所具結之證詞，認定被告丙○○
      也有共同毆打告訴人。
    (四)至被告二人雖均辯解其等當時僅曾經過告訴人之住處附近
      ，而與告訴人遭人毆打成傷乙事全然無關云云，並舉證人
      戊○○到庭為證。惟查，證人戊○○固證述：他當晚曾在
      告訴人住處外遇見被告甲○○，而向被告甲○○借錢，其
      後即與被告二人一同前往甲○○之住處，未見被告等有毆
      打告訴人之行為，也始終沒有看見告訴人出現云云；但告
      訴人遭人毆打成傷乙節，確為事實，已得證有如前述，乃
      證人戊○○既無目睹告訴人出現，復係於告訴人之住處外
      偶遇被告，即不足反證被告與告訴人遭人毆打成傷之事完
      全無關，自無從給予被告任何有利之認定。
    (五)綜合前述，本件事證明確，被告等夥同其他四、五名真實
      身分不詳之成年人共同毆打告訴人之犯行，已足可認定；
      所言與本件無關之辯解，容非事實，本院不採。
二、核被告甲○○、丙○○所為，均係犯刑法第二百七十七條第
    一項之普通傷害罪。被告二人與上述四、五名真實身分不詳
    之成年男子間，具有犯意聯絡及行為分擔，為共同正犯。爰
    審酌被告等僅因不滿告訴人之言行，即糾眾以激烈之手段加
    以傷害，惡性不輕，且告訴人受有輕度腦震盪等多項傷害，
    損害非微，被告不知積極謀和，還極力掩飾犯行，毫無悔意
    ，犯後態度不佳，自有必要從重議處，遂分別量處如主文所
    示之刑。復查，被告等行為後，刑法第四十一條已於九十四
    年二月二日修正公布，並自九十五年七月一日起施行，而修
    正前刑法第四十一條第一項前段係規定：「犯最重本刑為五
    年以下有期徒刑以下之刑之罪，而受六個月以下有期徒刑或
    拘役之宣告，因身體、教育、職業、家庭之關係或其他正當
    事由，執行顯有困難者，得以一元以上三元以下折算一日，
    易科罰金。」又修正前罰金罰鍰提高標準條例第二條明定：
    「依刑法第四十一條易科罰金或第四十二條第二項易服勞役
    者，均就其原定數額提高為一百倍折算一日；法律所定罰金
    數額未依本條例提高倍數，或其處罰法條無罰金刑之規定者
    ，亦同。」故被告行為時之易科罰金折算標準，應以銀元三
    百元即新臺幣九百元折算一日。然現行刑法第四十一條第一
    項前段已修正為：「犯最重本刑為五年以下有期徒刑以下之
    刑之罪，而受六個月以下有期徒刑或拘役之宣告者，得以新
    臺幣一千元、二千元或三千元折算一日，易科罰金。」經比
    較修正前後之易科罰金折算標準，顯以修正前之規定較有利
    於被告，故本件應依刑法第二條第一項前段，適用修正前刑
    法第四十一條第一項前段之規定，定其易科罰金之折算標準
    。末查警方雖有扣得黑色破碎之安全帽一頂，但並無事證可
    認即係被告或上述共犯所有供本件犯罪所用之物；此外，被
    告及上述四、五名真實身分不詳之成年人所持以傷害告訴人
    之安全帽、鋁棒、球棒及金屬管等物，因均無扣案，為免將
    來無法執行，不予沒收，亦予敘明。
據上論斷，應依刑事訴訟法第二百九十九條第一項前段，刑法第
二條第一項前段、第二十八條、第二百七十七條第一項、修正前
刑法第四十一條第一項前段，罰金罰鍰提高標準條例第一條前段
、修正前罰金罰鍰提高標準條例第二條，現行法規所定貨幣單位
折算新臺幣條例第二條，判決如主文。
本案經檢察官丁○○到庭執行職務。
中    華    民    國    95    年    8     月    21    日
                  刑事第十二庭  審判長法  官  王鏗普
                                      法  官  羅智文
                                      法  官  莊深淵
上正本證明與原本無異。
如不服本判決，應於送達後十日內向本院提出上訴狀（須附繕本
），上訴於台灣高等法院台中分院。
                                      書記官  黃英寬
中    華    民    國    95    年    8     月    21    日
附錄論罪科刑法條
刑法第277條第1項：
傷害人之身體或健康者，處三年以下有期徒刑、拘役或一千元以
下罰金。


司法院資訊處製作；財團法人民間司法改革基金會備份。
